臺灣雲林地方法院刑事判決
111年度訴字第495號
公  訴  人  臺灣雲林地方檢察署檢察官
被      告  吳建霖



                （另案於法務部○○○○○○○○○執行中）
上列被告因違反毒品危害防制條例案件，經檢察官提起公訴（11
0年度偵字第8770號）及移送併辦（111年度偵字第7230號），被
告於準備程序中就被訴事實為有罪之陳述，經本院合議庭裁定由
受命法官獨任進行簡式審判程序，判決如下：
    主  文
甲○○犯轉讓第一級毒品罪，處有期徒刑柒月。扣案如附表所示之
物均沒收。
    事  實
一、甲○○明知海洛因、甲基安非他命分別係毒品危害防制條例第
    2條第2項第1款、第2款列管之第一級、第二級毒品，且甲基
    安非他命亦為藥事法所列管之禁藥，依法均不得轉讓，竟基
    於轉讓第一級毒品及轉讓禁藥（即第二級毒品）之犯意，於
    民國110年11月12日14時許，在位於雲林縣○○鄉○○村○○路00
    號之群成旅館之306號房內，將重量不詳（無證據證明淨重
    已達5公克以上）之第一級毒品海洛因、重量不詳（無證據
    證明淨重已達10公克以上）之禁藥即第二級毒品甲基安非他
    命置於房間桌上，以任由連翠萍將第一級毒品海洛因置入針
    筒內注射，並將第二級毒品甲基安非他命置於玻璃球內點火
    燒烤後吸食所生煙霧而為施用之方式，無償轉讓第一級毒品
    海洛因及第二級毒品甲基安非他命予連翠萍。嗣經警於110
    年11月14日16時10分許，在上開地點拘獲甲○○，並扣得如附
    表所示之安非他命吸食器1組、玻璃球2個、安非他命殘渣袋
    2個、注射針筒17支（起訴書及移送併辦意旨書誤載為1支，
    業經檢察官當庭更正），並經連翠萍同意採集尿液送驗，結
    果呈安非他命、甲基安非他命、嗎啡、可待因之陽性反應，
    因而查悉上情。
二、案經雲林縣警察局西螺分局報告臺灣雲林地方檢察署檢察官
    偵查起訴及移送併辦。
    理  由
一、程序部分
　　被告甲○○所犯之罪，係死刑、無期徒刑、最輕本刑為3年以
    上有期徒刑以外之罪，亦非高等法院管轄第一審案件，被告
    於準備程序就前揭被訴事實為有罪之陳述，經依法告知簡式
    審判程序之旨，並聽取當事人之意見後，本院合議庭認無不
    得或不宜依簡式審判程序進行之情形，爰依刑事訴訟法第27
    3條之1第1項規定，裁定本案由受命法官獨任進行簡式審判
    程序，是本案之證據調查，依同法第273條之2規定，不受同
    法第159條第1項、第161條之2、第161條之3、第163條之1及
    第164條至第170條規定之限制。
二、認定犯罪事實所憑之證據及理由
　  上揭犯罪事實，業據被告於警詢、偵查、本院準備程序及審
    理時均坦承不諱（他卷第189至195頁、第213至215頁，偵72
    30卷第17至23頁，本院卷第88頁、第90至91頁、第98頁、第
    129至132頁），核與證人連翠萍於警詢時之證述（警卷第1
    至3頁反面，偵7230卷第29至34頁）情節大致相符，並有雲
    林縣警察局西螺分局搜索扣押筆錄、扣押物品目錄表（他卷
    第197至201頁，偵7230卷第49至53頁）、證人連翠萍之正修
    科技大學超微量研究科技中心111年5月27日報告編號R00-00
    00-000號尿液檢驗報告、自願接受採集尿液送檢驗同意書、
    代號與真實姓名對照表、雲林縣警察局西螺分局委託檢驗尿
    液代號與真實姓名對照表（警卷第4至7頁；同偵7230卷第37
    、43至47頁）各1份、現場蒐證照片7張（偵7230卷第57至63
    頁）在卷可稽，且有扣案如附表所示之安非他命吸食器1組
    、玻璃球2個、安非他命殘渣袋2個、注射針筒17支等物為憑
    ，足認被告前開任意性自白與事實相符，堪以採信。是本案
    事證明確，被告上開犯行堪以認定，應依法論科。　　
三、論罪科刑
  ㈠按海洛因及甲基安非他命分別係毒品危害防制條例第2條第2 
    項第1款、第2款規定之第一、二級毒品，甲基安非他命亦屬
    於藥事法所稱之禁藥（即藥事法第22條第1項第1款所稱之「
    經中央衛生主管機關明令公告禁止製造、調劑、輸入、輸出
    、販賣或陳列之毒害藥品」），依法均不得持有及轉讓。次
    按藥事法第83條第1項就明知為禁藥而轉讓者定有處罰明文
    ，即法定刑為7年以下有期徒刑，得併科新臺幣（下同）5,0
    00萬元以下罰金，與毒品危害防制條例第8條第2項之法定刑
    為6月以上5年以下有期徒刑，得併科70萬元以下罰金相較，
    自以藥事法第83條第1項之法定刑為重。是行為人明知為禁
    藥即甲基安非他命而轉讓給他人者，除成立毒品危害防制條
    例第8條第2 項之轉讓第二級毒品罪外，亦構成藥事法第83
    條第1項之轉讓禁藥罪，此係屬同一犯罪行為而同時有二種
    法律可資處罰之法規競合情形，而依「重法優於輕法」之法
    理，轉讓甲基安非他命之第二級毒品，除轉讓達一定數量，
    或成年人對未成年人為轉讓行為，依毒品危害防制條例第8
    條第6項、第9條各有加重其刑至二分之一之特別規定，而應
    依該加重規定處罰者外，均應依藥事法第83條第1項之規定
    處罰（最高法院109年度台上大字第1089號裁定意旨參照）
    。
　㈡被告於警詢時供稱其於上開事實欄所示時、地轉讓予連翠萍
    施用之海洛因、甲基安非他命重量約0.2公克（他卷第191頁
    ），又依卷存事證尚無從認定被告本案轉讓之海洛因、甲基
    安非他命數量，已達毒品危害防制條例第8條第6項規定加重
    其刑之純質淨重5公克及10公克以上，則依罪疑唯輕及有疑
    唯利被告之原則，自應為有利於被告之認定。是核被告所為
    ，係犯毒品危害防制條例第8條第1項之轉讓第一級毒品罪及
    藥事法第83條第1項之轉讓禁藥罪。又被告轉讓前持有第一
    級毒品海洛因之低度行為，為其轉讓第一級毒品海洛因之高
    度行為所吸收，不另論罪。至被告轉讓禁藥犯行，因藥事法
    並無處罰持有禁藥之明文，亦即持有禁藥並未構成犯罪，則
    依法律適用整體性之法理，被告轉讓甲基安非他命而持有該
    禁藥，其持有禁藥部分自不能再行割裂適用毒品危害防制條
    例加以處罰，即不生被告持有禁藥之低度行為為轉讓禁藥之
    高度行為所吸收而不另論罪之問題（最高法院98年度台上字
    第5362號判決意旨參照）。
　㈢被告本案係以一行為同時轉讓第一級毒品海洛因、禁藥即第
    二級毒品甲基安非他命予連翠萍施用，係以一行為同時觸犯
    轉讓第一級毒品罪及轉讓禁藥罪，為想像競合犯，應依刑法
    第55條前段規定，從一重之轉讓第一級毒品罪處斷。
　㈣毒品危害防制條例第17條第2項規定：「犯第4條至第8條之罪
    於偵查及審判中均自白者，減輕其刑。」又行為人轉讓同屬
    禁藥之第二級毒品甲基安非他命（未達法定應加重其刑之一
    定數量）予成年人（非孕婦），依重法優於輕法之原則，擇
    較重之藥事法第83條第1項轉讓禁藥罪論處，如行為人於偵
    查及歷次審判中均自白，仍有毒品危害防制條例第17條第2
    項規定自白減輕其刑之適用（最高法院109年度台上字第424
    3號判決意旨參照）。準此，被告於偵查中及本院審理時均
    坦承上揭事實欄所示之轉讓第一級毒品及轉讓禁藥犯行，均
    依毒品危害防制條例第17條第2項規定，減輕其刑。雖被告
    本案所為，係從一重論處轉讓第一級毒品罪，然就所涉轉讓
    禁藥罪即想像競合犯之輕罪所具減刑事由部分，本院於依照
    刑法第57條量刑時，併予審酌。
　㈤至被告雖請求依刑法第59條規定減輕其刑，惟刑法第59條所
    規定「犯罪情狀顯可憫恕，認科最低度刑仍嫌過重者，得酌
    量減輕其刑」，係指犯罪另有特殊之原因與環境等，在客觀
    上足以引起一般同情，認為即予宣告法定最低度刑期猶嫌過
    重者，始有其適用。至行為人犯罪之動機、目的、犯罪之手
    段、犯罪後所生之損害、犯罪後之態度等，僅屬得於法定刑
    內審酌量刑之事項，非酌量減輕之理由，僅屬得於法定刑內
    審酌量刑之事項，非酌量減輕之理由（最高法院104年度台
    上字第2196號判決意旨參照）。查被告本案之犯罪情狀，尚
    難認有客觀上足以引起一般同情之特殊原因及環境，且本院
    就被告所為轉讓第一級毒品及轉讓禁藥犯行，依毒品危害防
    制條例第17條第2項規定減輕其刑後，其最輕之刑為有期徒
    刑6月，與被告所犯情節相衡，已無過苛而足以引起一般人
    同情之情形，苟於法定刑度之外，動輒適用刑法第59條之規
    定減輕其刑，亦不符禁絕毒品來源，使國民遠離毒害之刑事
    政策，是本案經依上開規定減輕其刑後，縱處以最低刑度，
    亦無情輕法重之情形，並無援用刑法第59條酌減其刑之必要
    ，併此敘明。
　㈥爰審酌被告前有多次施用毒品之前科，亦有違反槍砲彈藥刀
    械管制條例及違反藥事法案件經法院判決處刑之紀錄，有臺
    灣高等法院被告前案紀錄表在卷可參，難認素行良好；其明
    知海洛因、甲基安非他命分別為第一、二級毒品，並為毒品
    危害防制條例明文嚴禁持有及轉讓之違禁物，詎其不僅自身
    沾染毒品惡習，更基於轉讓禁藥及第一級毒品之犯意，無視
    國家刑罰禁令，率爾無償轉讓足以嚴重侵害人體身心健康之
    第一、二級毒品予他人施用，顯已助長毒品氾濫，加重他人
    對於毒品之依賴，影響社會治安，堪認其未因前案知所警惕
    ，守法意識薄弱，所為誠值非難；惟念及被告犯後尚知坦承
    犯行之態度尚可，另考量其本案轉讓第一、二級毒品之對象
    僅1人，且係基於朋友情誼而轉讓，並未從中獲取利益，依
    其本案轉讓情狀，轉讓毒品之數量難謂甚多，惡性尚非十分
    重大；兼衡被告自陳為國中畢業之智識程度，家境清寒，因
    另案入監執行前從事務農，已婚，與配偶育有3名未成年子
    女，家中尚有不良於行、患有疾病之父母需照顧之家庭生活
    、工作經濟狀況，暨檢察官、被告就本案表示之意見等一切
    情狀（本院卷第71至81頁、第132至134頁），量處如主文所
    示之刑。
四、沒收部分
　　按犯毒品危害防制條例第4條至第9條、第12條、第13條或第
    14條第1項、第2項之罪者，其供犯罪所用之物，不問屬於犯
    罪行為人與否，均沒收之，同條例第19條第1項定有明文。
    扣案如附表所示之安非他命吸食器1組、玻璃球2個、安非他
    命殘渣袋2個、注射針筒17支，為被告所有，供其為本案犯
    行所用之物，業據被告供明在卷（他卷第190至191頁，本院
    卷第90頁、第132頁），爰依毒品危害防制條例第19條第1項
    規定宣告沒收。　　　
據上論斷，應依刑事訴訟法第273條之1第1項、第299條第1項前
段（依刑事裁判書類簡化原則，僅引用程序法條），判決如主文
。
本案經檢察官乙○○提起公訴及移送併辦，檢察官劉建良到庭執行
職務。
中　　華　　民　　國　　111 　年　　12　　月　　14　　日
                  刑事第六庭    法  官   鄭媛禎 
以上正本證明與原本無異。
如不服本判決應於收受判決後 20 日內向本院提出上訴書狀，並
應敘述具體理由；其未敘述上訴理由者，應於上訴期間屆滿後20
 日內向本院補提理由書（均須按他造當事人之人數附繕本）。
「切勿逕送上級法院」。
                                 書記官   王姵珺
中　　華　　民　　國　　111 　年　　12　　月　　15　　日
附錄本案論罪科刑法條全文：
毒品危害防制條例第8條
轉讓第一級毒品者，處 1 年以上 7 年以下有期徒刑，得併科新
臺幣 1 百萬元以下罰金。
轉讓第二級毒品者，處 6 月以上 5 年以下有期徒刑，得併科新
臺幣 70 萬元以下罰金。
轉讓第三級毒品者，處 3 年以下有期徒刑，得併科新臺幣 30
萬元以下罰金。
轉讓第四級毒品者，處 1 年以下有期徒刑，得併科新臺幣 10
萬元以下罰金。
前四項之未遂犯罰之。
轉讓毒品達一定數量者，加重其刑至二分之一，其標準由行政院
定之。
藥事法第83條
明知為偽藥或禁藥，而販賣、供應、調劑、運送、寄藏、牙保、
轉讓或意圖販賣而陳列者，處 7 年以下有期徒刑，得併科新臺
幣 5 千萬元以下罰金。
犯前項之罪，因而致人於死者，處 7 年以上有期徒刑，得併科
新臺幣 1 億元以下罰金；致重傷者，處 3 年以上 12 年以下有
期徒刑，得併科新臺幣 7 千 5 百萬元以下罰金。
因過失犯第 1 項之罪者，處 2 年以下有期徒刑、拘役或科新臺
幣 5 百萬元以下罰金。
第 1 項之未遂犯罰之。

附表：
編號 物品名稱 數量 1 安非他命吸食器 1組 2 玻璃球 2個 3 安非他命殘渣袋 2個 4 注射針筒 17支